臺灣高等法院臺中分院刑事判決　　　　 94年度上訴字第444號
上　訴　人
即　被　告　乙○○
　　　　　　　　　　　(
選任辯護人　周仲鼎　律師
　　　　　　張庭禎　律師
上列上訴人因重傷害案件，不服臺灣臺中地方法院93年度訴字第
2567號中華民國93年12月31日第一審判決（起訴案號：臺灣臺中
地方法院檢察署93年度偵字第14147號），提起上訴，本院判決
如下：
    主  文
原判決撤銷。
乙○○連續使人受重傷，累犯，處有期徒刑拾年，扣案以「仙麗
絲草本精華修護潤髮乳」瓶裝之硫酸壹瓶，沒收。
    事  實
一、乙○○於民國82年間犯竊盜罪，經臺灣臺中地方法院判處有
    期徒刑7月確定；又於82年間犯重傷害及竊盜罪，經臺灣臺
    中地方法院分別判處有期徒刑5年6月及6月，並定應執行刑
    為有期徒刑5年10月確定；上述兩案經接續執行後，於87年
    11月18日縮短刑期假釋出監，至92年1月17日保護管束期滿
    執行完畢，仍不知悔改。乙○○因不滿前女友甲○○另結新
    歡而心生怨恨，曾揚言對甲○○不利，甲○○不堪其擾，於
    93年10月2日上午約9時許，電話通知乙○○至其台中縣太平
    市○○路○段32巷25號之住處，欲請乙○○勿再糾纏不清。
    詎乙○○竟基於使人受重傷害之概括犯意，攜帶以「仙麗絲
    草本精華修護潤髮乳」瓶裝具有強烈腐蝕性之硫酸一瓶，騎
    乘機車前往，93年10月2日13時許抵達後，見甲○○在睡眠
    中，先轉往他處與友人喝酒，93年10月2日19時許，再返回
    上址，並與甲○○發生爭執，隨即從機車內取出前開硫酸一
    瓶往甲○○之正面噴灑，致甲○○受有左臉部、左耳、左肩
    部化學性灼傷（深二度至三度、面積百分之五至十）等重大
    難治之傷害。因翁欽邱前積欠乙○○之債務未還，及曾應允
    還債而失約，乙○○對甲○○噴灑完後，乃承前使人受重傷
    之同一概括犯意，隨即騎乘機車攜帶同一瓶硫酸，於93年10
    月2日20時許，抵達台中縣太平市○○街38巷18號翁欽邱之
    住處。於翁欽邱之父丙○○前來開門時，即不由分說，舉起
    該瓶硫酸先對丙○○噴灑，致丙○○受有顏面部、左眼、頸
    部、兩側手臂等部位二至三度之灼傷（佔體表總面積百分之
    十五）併傷口皮膚壞死及感染等重大難治之傷害。此時，丁○○跟在丙○○後面出來，乙○○亦對丁○○噴灑硫酸，丙○○立即將乙○○壓制在機車上，丁○○上前欲協助丙○○
    時，乙○○又再對丁○○之左膝部噴灑硫酸，致丁○○受有
    顏面部、胸部、背部、右眼、兩側手臂、左膝部等處二至三
    度之灼傷（佔體表總面積百分之十）併傷口皮膚壞死及感染
    等重大難治之傷害。嗣警方據報趕抵現場，逮捕乙○○，並
    扣得其所有用以重傷害甲○○等人之硫酸一瓶。
二、案經甲○○、丙○○及丁○○訴由台中縣警察局霧峰分局報
    請臺灣臺中地方法院檢察署檢察官偵查起訴。
    理  由
一、訊據上訴人即被告乙○○（以下稱被告）於本院審理中，對
    於前開時地以硫酸噴灑告訴人甲○○、丙○○、丁○○之事
    實，已經認罪。核與告訴人甲○○、丙○○、丁○○指訴之
    情形相符，並有以「仙麗絲草本精華修護潤髮乳」瓶裝之硫
    酸一瓶扣案，可資佐證。惟被告另稱：與甲○○係為錢發生
    爭執，不是為了感情，係對方先出手打伊；伊係基於連續犯
    之概括犯意實施，並非另行起意等語。經查：
    (一)被告確有於93年10月2日19時許，在告訴人甲○○之住處
      外，從其騎乘之機車中取出其所有經扣案之硫酸一瓶噴灑
      告訴人甲○○，致其受有左臉部、左耳、左肩部化學性灼
      傷（深二度至三度、面積5～10%）等情節，業據告訴人甲○○於警詢、偵訊、本院審理中指訴在卷，並於原審審理
      時結證無訛，被告對於上述情節亦不爭執，復有國軍台中
      總醫院附設民眾診療服務處之診斷證明書一紙附卷（見偵
      查卷第65頁），及硫酸一瓶扣案可證；且扣案之硫酸一瓶
      經原審勘驗結果，乃利用供洗髮精用之瓶身裝填硫酸，該
      瓶身外印有「仙麗絲草本精華修護潤髮乳」之品名，亦有
      原審筆錄足參（見原審卷第97頁）。告訴人甲○○之左臉
      部及左耳受有大面積灼傷，亦經原審及本院勘驗屬實，有
      筆錄在卷可稽。依告訴人甲○○受傷之情節觀之，應已達
      到刑法第10條第4項第6款：其他於身體有重大難治之傷害
      程度，應屬重傷無疑。
    (二)被告雖稱並未騷擾甲○○，並供稱有時一天打幾十通話給
      甲○○之用意，乃欲通知她有關甲○○之女兒在他姊姊住
      處生活之近況等語，但不否認確實相當愛慕甲○○，及因
      於上述時間接獲甲○○之電話後，才會去其住處等情。惟
      據告訴人甲○○於原審結證：她與被告已經結識10年，自
      去年認識目前之男友後，與被告之感情漸漸不睦，她有意
      疏遠被告，卻迭遭被告以電話騷擾，威脅欲對她及男友不
      利，她因無法再承受被告之騷擾，方於93年10月2日上午
      約9時許，電話通知被告去其住處，欲向被告解釋清楚，
      請被告勿再對她糾纏不清等語。復參被告於檢察官偵訊時
      所供稱：「（問：與甲○○何關係？）答：出監以後有與
      她同居，在92年年底與她分居，因為她交新的男朋友。」
      等語（見偵查卷第47頁），可見其間確實存在男女之感情
      糾葛。況被告於警詢時也自承：「我與甲○○是已經相識
      十餘年的朋友，感情都一直不錯，到92年間才更進一步的
      交往並且發生性關係。但是今年我發現她又另結新歡，向
      我提出分手，我自己無法看破這段感情，才憤而對她潑灑
      硫酸。」等語（見偵查卷第17頁）。故被告顯係感情受挫
      後，心生怨恨，而生報復甲○○之動機，被告早有預謀，
      應可認定。
    (三)被告對告訴人甲○○潑灑硫酸後，隨即於93年10月2日晚
      間8時許，騎乘機車至台中縣太平巿中和街38巷18號翁欽
      邱之父母即告訴人丙○○、丁○○之住處，復持對告訴人
      甲○○所用剩、扣案以「仙麗絲草本精華修護潤髮乳」瓶
      裝之硫酸一瓶，於丙○○開門後即對之潑灑硫酸，並對隨
      後出來之丁○○潑灑，丙○○感到燒灼後，立即將被告壓
      制在其機車上，丁○○上前欲協助丙○○時，被告又再擠
      壓該瓶硫酸，噴及丁○○之膝蓋等情節，已為告訴人丙○○於原審結證甚詳（見原審卷第90至95頁），並有澄清綜
      合醫院之診斷證明書二紙附卷可稽。就告訴人丙○○所受
      之傷害，依其診斷證明書之記載，化學藥品二至三度灼傷
      （佔體表總表積15%）併傷口皮膚壞死及感染（見偵查卷
      第61頁），依卷附照片所示，傷處遍佈頸部、肩部、胸部
      及左右手各處（見偵查卷第62頁）。告訴人丁○○所受之
      傷害，依其診斷證明書之記載，化學藥品二至三度灼傷（
      佔體表總面積10%）併傷口皮膚壞死及感染（見偵查卷第
      63 頁），其傷處散布在顏面部、兩側手臂及左膝部，依
      卷附其正面灼傷部位之照片二張（見偵查卷第63、64頁）
      ，顯示告訴人丁○○自右臉部以下至胸前為止大面積成片
      地遭到許多硫酸腐蝕之慘狀，並非僅身體之一、二處受點
      、線式之灼傷。足認告訴人丙○○、丁○○所受傷害，亦
      已達到刑法第10條第4項第6款：其他於身體有重大難治之
      傷害程度，亦屬重傷無疑。
    (四)被告於使告訴人甲○○受重傷害後，立即騎乘機車持同一
      瓶硫酸前往翁欽邱家，於丙○○開門後，即不由分說，對
      丙○○潑灑硫酸，嗣見丁○○出來，又對丁○○噴灑，參
      以被告於本院審理中，供承其係出於連續犯概括之犯意而
      為等情，足認被告前後多次之行為，確係基於概括犯意為
      之。綜上所述，本件事證明確，被告犯行堪以認定。
二、核被告乙○○所為，係犯刑法第278條第1項之重傷害罪。被
    告多次犯行，時間緊接，所犯係構成要件相同之罪，顯係基
    於概括之犯意反覆為之，應依刑法第56條連續犯之規定以一
    罪論，並加重其刑。公訴意旨認被告對甲○○、丙○○及丁○○部分，係個別起意，應分論併罰；對丙○○、丁○○部
    分，係想像競合犯等情，尚有誤會，併予敘明。查被告於82
    年間犯竊盜罪，經臺灣臺中地方法院判處有期徒刑7月確定
    ；又於82年間犯重傷害及竊盜罪，經臺灣臺中地方法院分別
    判處有期徒刑5年6月及6月，並定應執行刑為有期徒刑5年10
    月確定；上述兩案經接續執行後，於87年11月18日縮短刑期
    假釋出監，至92年1月17日保護管束期滿執行完畢，有臺灣
    臺中地方法院檢察署刑案資料查註紀錄表、臺灣高等法院被
    告全國前案紀錄表附卷可按，其於受有期徒刑之執行完畢後
    ，五年以內再犯本件有期徒刑以上之罪，為累犯，應依刑法
    第47條，遞加重其刑。原審以被告罪證明確，予以論罪科刑
    ，固非無見。惟查被告先後多次重傷害之犯行，係基於概括
    之犯意而為，應屬連續犯，已如前述。原審認被告對告訴人
    甲○○、及其後對告訴人丙○○、丁○○連續重傷害之行為
    ，係犯意各別，行為互殊，而予分論併罰，適用法條尚有未
    當。被告上訴指摘原判決不當，為有理由，應由本院將原判
    決撤銷改判。爰審酌被告犯罪之動機，意在毀容，惡性非輕
    ，且硫酸乃強酸性之化學物質，具高度之腐蝕性，受灼傷者
    不僅於長期治療之過程中承受生理上相當難耐之痛苦及生活
    上種種不便，顏面之灼傷更需面對容貌易引人側目之心理負
    擔，甚至因而造成自信低落或其他心理傷害，此種傷害手段
    激烈異常，為害極大，被告竟以之潑灑告訴人三人，所造成
    之損害極大，惡性非輕，自不容輕縱，及被告已與告訴人丙○○、丁○○達成和解，尚未與告訴人甲○○達成和解，犯
    後尚能坦承犯行之態度等一切情狀後，量處如主文第二項所
    示之刑。扣案以「仙麗絲草本精華修護潤髮乳」瓶裝之硫酸
    一瓶，為被告所有，供犯罪所用之物，業據被告供明在卷，
    應依刑法第38條第1項第2款，併予宣告沒收。
據上論結，應依刑事訴訟法第369條第1項前段、第364條、第299
條第1項前段，第370條但書，刑法第56條、第278條第1項、第47
條、第38條第1項第2款，判決如主文。
本案經檢察官戊○○到庭執行職務。
中　　華　　民　　國　　94　　年　　6 　　月　　30　　日
                 刑事第五庭  審判長法　官　袁　從　楨
                                   法　官　姚　勳　昌
                                   法　官　郭　同　奇
上列正本證明與原本無異。
如不服本判決應於收受送達後十日內向本院提出上訴書狀，其未
敘述上訴之理由者並得於提起上訴後十日內向本院補提理由書（
均須按他造當事人之人數附繕本）。
                                   書記官　陳　玫　伶
中　　華　　民　　國　　94　　年　　7 　　月　　1 　　日
附錄論罪科刑法條
刑法第278條
使人受重傷者，處五年以上十二年以下有期徒刑。
犯前項之罪因而致人於死者，處無期徒刑或七年以上有期徒刑。
第一項之未遂犯罰之。　　　　　　　　　　　　　　　　　Ｉ
